【裁判字號】    95,上易,455
【裁判日期】    950627
【裁判案由】    恐嚇
【裁判全文】
臺灣高等法院刑事判決                 95年度上易字第455號
上  訴  人  臺灣臺北地方法院檢察署檢察官
被      告  甲○○
上列上訴人因被告恐嚇案件，不服臺灣臺北地方法院94年度易字
第1743號，中華民國95年1月25日第一審判決（起訴案號：臺灣
臺北地方法院檢察署94年度偵字第6193號），提起上訴，本院判
決如下：
    主  文
上訴駁回。
    理  由
一、公訴意旨略以，被告甲○○與同案被告鄒清聖（目前仍由原
    審審理中）共同意圖為自己不法所有，基於恐嚇取財之犯意
    聯絡，於民國九十三年九月一日十三時三十分許，由被告鄒
    清聖駕車搭載甲○○前往臺北市○○區○○街六十七巷四十
    號二樓告訴人丙○○、乙○○之住處樓下，一起大聲咆哮要
    求告訴人丙○○、乙○○出面給付新臺幣（以下同）六百萬
    元，並恐嚇稱：「如乙○○不開門，就要找黑道兄弟過來，
    趕快搬家，不然要蔡氏全家一起死。」等語，致使告訴人丙○○、乙○○心生畏懼，並報警處理，嗣因警方到場，被告
    鄒清聖、甲○○始倖然離去而未得逞，因認被告甲○○與同
    案被告鄒清聖均涉有刑法第三百四十六條第三項、第一項之
    恐嚇取財未遂罪嫌云云。
二、按犯罪事實應依證據認定之，無證據不得認定犯罪事實；不
    能證明被告犯罪者，應諭知無罪之判決，刑事訴訟法第一百
    五十四條第二項、第三百零一條第一項分別定有明文。又事
    實之認定，應憑證據，如未能發現相當證據，或證據不足以
    證明，自不能以推測或擬制之方法，以為裁判基礎（最高法
    院四十年台上字第八六號判例參照）。且認定犯罪事實所憑
    之證據，雖不以直接證據為限，間接證據亦包括在內，然而
    無論直接證據或間接證據，其為訴訟上之證明，須於通常一
    般之人均不致有所懷疑，而得確信其為真實之程度者，始得
    據為有罪之認定，倘其證明尚未達到此一程度，而有合理之
    懷疑存在而無從使事實審法院得有罪之確信時，即應由法院
    為諭知被告無罪之判決（最高法院七十六年台上字第四九八
    六號判例參照）。
三、訊據被告甲○○堅詞否認有何恐嚇取財犯行，辯稱，伊為被
    告鄒清聖之鄰居，當天原欲尋訪友人，所以搭同案被告鄒清
    聖之便車，途經上開地點隨被告鄒清聖下車，伊並不知道被
    告鄒清聖與告訴人二人間之糾紛，因為當時天氣躁熱，所以
    伊講話比較大聲，伊當時是大聲怪罪鄒清聖為何帶伊至該地
    ，伊不認識告訴人丙○○、乙○○，且與渠等並無任何恩怨
    ，絕無可能恐嚇渠等；且伊在該地並未聽到鄒清聖有提到錢
    的事情等語。
四、公訴意旨認被告甲○○涉犯恐嚇取財罪嫌，無非係以告訴人
    丙○○、乙○○於警方詢問、檢察官偵訊時之指訴、被告鄒
    清聖於警方詢問時曾稱，被告甲○○當時因告訴人乙○○避
    不見面而心生不滿口出惡言等語，及被告甲○○自承於當日
    曾與被告鄒清聖至告訴人二人住所樓下呼喊告訴人丙○○、
    乙○○下樓等情為其論據。
五、經查，告訴人丙○○雖於警詢時稱，九十三年九月一日十三
    時三十分許，被告鄒清聖、甲○○至渠住處門口咆哮，如果
    渠不開門就要找黑道兄弟過來（見偵卷第十九頁）等語，並
    於檢察官偵訊時證稱，當天中午渠女兒打電話過來，說外面
    有好幾個人按電鈴又大吼大叫，渠報案後趕至現場，當時警
    察也已經站在旁邊，叫被告甲○○不要大吼大叫，甲○○還
    是在那邊罵三字經，要乙○○出來，並說乙○○以後怎麼死
    的，就是他做的（見偵卷第五八頁）等語；告訴人乙○○亦
    稱，被告鄒清聖、甲○○當天下午至渠處所樓下要渠出來，
    叫伊趕快搬家，否則要渠等一起死（見偵卷第四八頁）等語
    。然證人即當時到場處理之臺北市政府警察局中山分局大直
    派出所警員徐惟明於檢察官偵訊時證稱，伊當天並未聽見被
    告鄒清聖、甲○○有何恐嚇之情事，也沒有聽到「死」字（
    見偵卷第八四頁、第八五頁）；又查另名前去處理之警員即
    證人盧建明於偵訊時具結後亦證稱：當天是蔡宗瀚之父親丙○○報案的，說有人前去伊家討債，伊與徐惟明一同前去處
    理，發現有二名男子在該地大吼大叫，雙方都表示是有債務
    糾紛，因為丙○○的兒子向男子訂車卻未付錢，伊忘記當天
    該二名男子有無罵三字經或恐嚇之言詞，也忘記當時該二名
    男子是否有說要找黑道解決或說蔡宗瀚以後怎麼死的，就是
    他做的云云（見偵查卷第七九頁至第八十頁）。且告訴人乙○○於原審作證時亦證稱，當日渠只有聽到被告甲○○之聲
    音，他喊得很大聲，他叫「乙○○你給我出來」，然後罵一
    些三字經（見原審卷第八四頁）等語，並未言及被告甲○○
    有口出恐嚇之詞。證人即告訴人丙○○亦於原審證稱，九十
    三年九月一日下午是被告鄒清聖跟渠談，被告甲○○在旁邊
    叫，渠也不知道被告甲○○在叫什麼……就是很生氣的樣子
    ，在巷子那邊一直走來走去、罵來罵去（見原審卷第八八頁
    、第八九頁）等語，亦未證及被告甲○○有何恐嚇之舉措或
    言語。即便告訴代理人吳俊儀律師於本院亦稱本案原先是鄒
    清聖先到告訴人家中進行恐嚇說如果不給錢，彼的老大要如
    何如何，隔一天因為被告陪同鄒清聖前去，且態度不好，所
    以告訴人誤以為被告是鄒清聖的老大云云（見本院卷第十八
    頁）。是告訴人二人之證詞顯然與其等於警方詢問、檢察官
    偵訊時之說法有異。惟原審於直接審理原則下直接聽取證人
    丙○○、乙○○經過交互詰問程序所為之證述，其真實性自
    較證人在警詢、偵訊時之陳述為高，且證人丙○○、乙○○
    於原審所為之證詞與上開證人徐惟明之證述互核一致，是其
    等於原審所為之證述應係可採。
六、另被告鄒清聖雖於警方詢問時陳稱，被告甲○○當時因告訴
    人乙○○避不見面，因此心生不滿而口出惡言（見偵卷第六
    頁）等語。然其並未說明其所謂「口出惡言」之內容為何，
    況其於原審以證人身份作證時復證稱，當天伊出門時並未告
    知甲○○要做什麼事，到現場後，伊才大概跟他說一下，當
    天因為太陽很大，被告甲○○只有叫伊趕快走（見原審第九
    五頁、第九八頁）等語，核與被告甲○○之辯解大致上相符
    。是亦無僅憑被告鄒清聖之上開陳述，即認定被告甲○○曾
    有出言恐嚇行為之理。而被告甲○○雖曾於檢察官偵訊時坦
    承伊於九十三年九月一日下午因為被告鄒清聖說有位朋友倒
    他錢，所以伊就陪鄒清聖去找那位朋友等語，然並未自承曾
    為恐嚇之舉。
七、合上說明，綜上所述，公訴人所提出之證據既無法證明被告
    甲○○有何恐嚇取財之行為，則其訴訟上之證明尚未達到於
    通常一般之人均不致有所懷疑為真實之程度，無從使法院對
    於被告甲○○所涉之犯罪得有罪之確信，此外又查無其他積
    極證據足資證明被告甲○○有何公訴人所指恐嚇取財未遂犯
    行，故被告甲○○之犯罪即屬不能證明。揆諸前開法條判例
    之說明，原審依法諭知被告甲○○無罪之判決。經核並無違
    誤。檢察官猶以告訴人曾片面指述被告甲○○共同涉案為由
    ，提起上訴指摘原審判決不當，為無理由，應予駁回。
八、據上論斷，應依刑事訴訟法第三百六十八條，判決如主文。
本案經檢察官陳維練到庭執行職務。
中    華    民    國    95    年    6     月    27    日
                  刑事第九庭審判長法  官  官有明
                                  法  官  王復生
                                  法  官  周盈文
以上正本證明與原本無異。
不得上訴。
                                  書記官  余姿慧
中    華    民    國    95    年    6     月    27    日


司法院資訊處製作；財團法人民間司法改革基金會備份。
